臺灣臺中地方法院簡易民事判決
111年度中簡字第2852號
原      告  徐巧恩  
訴訟代理人  詹進南  
被      告  賴維哲  
法定代理人  賴宜蓁  
上列當事人間請求侵權行為損害賠償（交通）事件，本院於民國
111年11月3日言詞辯論終結，判決如下：
主      文
被告應給付原告新臺幣55,048元，及自民國111年10月2日起至清
償日止，按週年利率百分之5計算之利息。
原告其餘之訴駁回。
訴訟費用由被告負擔百分之50，餘由原告負擔。
本判決原告勝訴部分得假執行。
    事實及理由
壹、程序事項：
一、按訴狀送達後，原告不得將原訴變更或追加他訴，但擴張或
    減縮應受判決事項之聲明者，不在此限，民事訴訟法第255
    條第1項第3款分別定有明文。查原告起訴時原聲明：被告應
    給付原告新臺幣（下同）26萬元，及自起訴狀繕本送達之翌
    日起至清償日止，按週年利率百分之5計算之利息（見本院
    卷第15頁）。嗣於本院民國111年11月3日言詞辯論期日減縮
    訴之聲明為：被告應給付原告108,810元，及自起訴狀繕本
    送達翌日起至清償日止，按週年利率百分之5計算之利息等
    語（見本院卷第98頁），核屬縮減應受判決事項之聲明，於
    法尚無不合，應予准許。
二、被告經合法通知，未於言詞辯論期日到場，核無民事訴訟法
    第386條所列各款情形，爰依原告之聲請，由其一造辯論而
    為判決。
貳、實體事項：
一、原告主張：被告於110年1月14日8時27分許，無照駕駛車牌
    號碼0000-00號自小客車（下稱肇事車輛），沿臺中市沙鹿
    區六合路由南往北方向行駛，行經六合路與平等路口時，本
    應注意車前狀況，並隨時採取必要之安全措施，且於無號誌
    之交岔路口，應減速慢行，作隨時停車之準備，竟疏未注意
    及此，適與沿平等路由西往東方向行經該處，由甲○○駕駛並
    搭載伊之車牌號碼000-0000號自小客車（下稱系爭車輛）發
    生碰撞，致伊受有腦震盪、頭部壓砸傷等傷害（下稱系爭傷
    害），伊為此支出醫療費用共8,810元。爰依侵權行為之法
    律關係，提起本件訴訟，請求被告賠償：㈠醫療費用8,810元
    、㈡精神慰撫金10萬元，共計108,810元。並聲明：被告應給
    付原告108,810元，及自起訴狀繕本送達翌日起至清償日止
    ，按週年利率百分之5計算之利息。
二、被告未於言詞辯論期日到場，亦未提出書狀作任何聲明或陳
    述。
三、得心證之理由：　　
　㈠原告主張之上開事實，業據提出與其所述相符之光田綜合醫
    院沙鹿院區門診收據、光田綜合醫院診斷證明書、臺中市政
    府警察局道路交通事故當事人登記單為證（見本院卷第19至
    25、43頁），並經本院調取系爭事故之調查卷宗（見本院卷
    第67至91頁）、本院少年庭110年度少調字第603號過失傷害
    卷宗查閱屬實。被告已於相當時期受合法之通知，而於言詞
    辯論期日不到場，亦未提出準備書狀爭執，依民事訴訟法第
    280條第3項前段準用同條第1項規定，視同自認原告主張之
    事實，是原告上開之主張堪信為真。
　㈡按因故意或過失，不法侵害他人之權利者，負損害賠償責任
    ；違反保護他人之法律，致生損害於他人者，負賠償責任。
    但能證明其行為無過失者，不在此限；汽車、機車或其他非
    依軌道行駛之動力車輛，在使用中加損害於他人者，駕駛人
    應賠償因此所生之損害；汽車行經無號誌之交岔路口，應減
    速慢行，作隨時停車之準備；汽車行駛時，駕駛人應注意車
    前狀況，並隨時採取必要之安全措施，民法第184條第1項前
    段、第2項、第191條之前段、道路交通安全規則第93條第1
    項第2款、第94條第3項分別定有明文。查被告無駕駛執照而
    駕駛肇事車輛，行經無號誌之交岔路口，本應注意車前狀況
    ，並隨時採取必要之安全措施，且應減速慢行，作隨時停車
    之準備，依當時情形並無不能注意之情事，竟疏未注意而貿
    然直行，因而碰撞系爭車輛，致原告受有系爭傷害，顯見被
    告就本件事故之發生確有過失甚明，且該過失行為與原告所
    受損害間具有相當因果關係，依上開規定，原告自得依侵權
    行為之法律關係請求被告賠償其所受損害。
  ㈢按不法侵害他人之身體或健康者，對於被害人因此喪失或減
    少勞動能力或增加生活上之需要時，應負損害賠償責任；不
    法侵害他人之身體、健康、名譽、自由、信用、隱私、貞操
    ，或不法侵害其他人格法益而情節重大者，被害人雖非財產
    上之損害，亦得請求賠償相當之金額，民法第193條第1項、
    第195條第1項前段分別定有明文。茲就原告得請求賠償之金
    額，分述如下：　
　⒈醫療費用：原告主張其因本件事故受有系爭傷害，支出醫療
    費用8,810元等情，業已認定如前，且依上開診斷證明書及
    收據之治療項目及明細觀之，核屬治療原告所受系爭傷害之
    必要花費，故此部分費用堪認係因被告之侵權行為所生財產
    上之損害，原告請求被告賠償醫療費用8,810元，自為法之
    所許。
　⒉精神慰撫金：原告主張因被告之侵權行為，致原告受有系爭
    傷害，且其斯時懷有身孕，因恐系爭傷害影響健康及胎兒而
    擔憂不已，故受有精神上痛苦，因此請求精神慰撫金10萬元
    等情。經查：
　⑴按慰撫金之賠償須以人格權遭遇侵害，使精神上受有痛苦為
    必要，其核給之標準固與財產上損害之計算不同，然非不可
    斟酌雙方身份資力與加害程度，及其他各種情形核定相當之
    數額。
　⑵原告因被告前開侵權行為而受有系爭傷害，且其斯時懷有身
    孕等情，業據其提出前揭診斷證明書及孕婦健康手冊、第一
    孕期篩檢報告為證（見本院卷第27至29頁），足認其因受有
    系爭傷害，於肉體及精神均蒙受相當之痛苦，是其請求被告
    賠償精神慰撫金，自屬有據。又原告學歷為大學畢業，目前
    為家管，沒有收入，名下有投資數筆；另被告學歷為國中畢
    業、職業為鈑模工，名下無財產等情，業據原告陳明在卷（
    見本院卷第99頁），且有臺中市政府警察局清水分局調查筆
    錄（本院少年庭110年度少調字第603號卷）、兩造之稅務電
    子閘門所得調件明細表（見證物袋）可佐。審酌兩造之教育
    程度、身分地位、經濟狀況、被告不法行為態樣及原告傷勢
    及精神上痛苦等一切情狀，認原告請求被告賠償精神慰撫金
    6萬元為適當。原告逾此範圍之請求，尚屬無據。
　⒊綜上，原告因被告侵權行為得請求被告給付醫療費用8,810元
    、精神慰撫金6萬元，共計68,810元（計算式：8,810＋60,00
    0＝68,810）。　
　㈣又按損害之發生或擴大，被害人與有過失者，法院得減輕賠
    償金額，或免除之；前2項之規定，於被害人之代理人或使
    用人與有過失者，準用之，民法第217條第1項、第3項。蓋
    此項規定之目的在謀求加害人與被害人間之公平，倘受害人
    於事故之發生亦有過失時，由加害人負全部賠償責任，未免
    失諸過酷，是以賦予法院得減輕其賠償金額或免除之職權此
    項規定之目的，在謀求加害人與被害人間之公平，故在裁判
    上法院得以職權減輕或免除之。再按汽車行經無號誌之交岔
    路口，應減速慢行，作隨時停車之準備，道路交通安全規則
    第93條第1項第2款定有明文。查甲○○駕駛系爭車輛行經系爭
    事故地點時，原應注意於無設號誌之交岔路口，應減速慢行
    ，而當時並無不能注意之情，竟疏未注意未減速，因而與無
    駕駛執照且未減速進入交叉路口之被告駕駛車輛發生碰撞，
    則甲○○就系爭事故之發生，亦有過失甚明。茲審酌被告與甲
    ○○之過失情形及其等原因力之大小等一切情形，認應由甲○○
    、被告分別負擔20％、80％之過失責任，較符公平，此亦為原
    告所不爭執，是甲○○為原告之使用人，揆諸上開規定，原告
    自應負擔甲○○與有過失責任，本件自應減輕被告20％之賠償
    金額為適當。則被告應賠償原告之金額核計為55,048元（計
    算式：68,810元×80％＝55,048元）。
  ㈤末按給付無確定期限者，債務人於債權人得請求給付時，經
    其催告而未為給付，自受催告時起，負遲延責任。其經債權
    人起訴而送達訴狀，或依督促程序送達支付命令，或為其他
    相類之行為者，與催告有同一之效力；又遲延之債務，以支
    付金錢為標的者，債權人得請求依法定利率計算之遲延利息
    。但約定利率較高者，仍從其約定利率；應付利息之債務，
    其利率未經約定，亦無法律可據者，週年利率為百分之5，
    民法第229條第2項、第233條第1項及第203條分別定有明文
    。本件原告對被告之侵權行為損害賠償債權，核屬無確定期
    限之給付，原告既起訴請求被告給付，且起訴狀繕本已於11
    1年9月21日寄存送達於被告法定代理人乙○○之住所，於同年
    10月1日發生送達效力（見本院卷第65頁），然被告迄今皆
    未給付，則依前揭規定，被告即應自收受起訴狀繕本後負遲
    延責任。是原告請求被告自111年10月2日起至清償日止加給
    按週年利率百分之5計算之遲延利息，於法自屬有據。
四、綜上所述，原告依侵權行為法律關係，請求被告應給付55,0
    48元，及自111年10月2日起至清償日止，按週年利率百分之
    5計算之利息，為有理由，應予准許；逾此範圍之請求，則
    無理由，應予駁回。　 
五、本件判決原告勝訴部分係依民事訴訟法第427條第2項第11款
    規定適用簡易訴訟程序，所為被告敗訴判決，應適用民事訴
    訟法第389條第1項第3款之規定，依職權宣告假執行。
六、據上論結，原告之訴一部有理由，一部無理由，判決如主文
    。
中　　華　　民　　國　　111 　年　　11　　月　　22　　日
　　　　　　　　　臺灣臺中地方法院臺中簡易庭
  　　　　　　　　　　　　　　法　官　蔡汎沂
以上為正本係照原本作成。
如不服本判決，應於送達後廿日內，向本院提出上訴狀並表明上
訴理由，如於本判決宣示後送達前提起上訴者，應於判決送達後
廿日內補提上訴理由書（須附繕本）。如委任律師提起上訴者，
應一併繳納上訴審裁判費。
中　　華　　民　　國　　111 　年　　11　　月　　23　　日
                              書記官  錢  燕